臺灣高等法院高雄分院刑事判決　　　　110年度上訴字第861號
上　訴　人
即　被　告　王志強



指定辯護人　本院公設辯護人 孫妙岑
上列上訴人因違反槍砲彈藥刀械管制條例案件，不服臺灣高雄地
方法院110 年度訴字第60號，中華民國110 年5 月28日第一審判
決（起訴案號：臺灣高雄地方檢察署109 年度偵字第19183 號）
，提起上訴，本院判決如下：
    主  文
上訴駁回。
    事  實
一、王志強明知具有殺傷力之非制式手槍及子彈，均為槍砲彈藥
    刀械管制條例所管制之物品，非經許可不得持有、寄藏，竟
    基於寄藏具有殺傷力之非制式手槍及子彈之犯意，於民國10
    9 年2 月至3 月間之某日，自友人「吳俊宏（已歿）」處，
    收受如附表所示之非制式手槍及子彈而寄藏之。嗣於109 年
    9 月16日14時許，王志強因故攜帶上開槍枝及子彈騎乘機車
    外出，惟因交通違規為警攔查，遂持裝有上開槍彈之側背包
    逃逸，並於高雄市○鎮區○○○街000 號對面自摔倒地，而
    王志強則在員警知悉其上開行為前，主動坦承犯行並同意員
    警搜索，因而查獲如附表所示之物。
二、案經高雄市政府警察局前鎮分局報告臺灣高雄地方檢察署檢
    察官偵查起訴。
    理  由
一、證據能力：
    按被告以外之人於審判外之言詞或書面陳述，屬傳聞證據，
    原則上不得作為證據；惟按被告以外之人於審判外之陳述，
    雖不符刑事訴訟法第159 條之1 至第159 條之4 之規定，而
    經當事人於審判程序同意作為證據，法院審酌該言詞陳述或
    書面陳述作成時之情況，認為適當者，亦得為證據，刑事訴
    訟法第159 條第1 項、第159 條之5 第1 項分別定有明文。
    查本判決所引用屬於傳聞證據之部分，均已依法踐行調查證
    據程序，且檢察官及被告、辯護人於本院審理時，均明示同
    意有證據能力（見本院卷第63至64頁），基於尊重當事人對
    於傳聞證據之處分權，及證據資料愈豐富愈有助於真實發現
    之理念，本院審酌該等證據作成時情況，並無違法取證之瑕
    疵，且無顯不可信之情形，以之作為證據應屬適當，自均有
    證據能力。
二、認定犯罪事實所憑之證據及理由：
    前揭犯罪事實，業據上訴人即被告王志強（下稱被告）於警
    詢、偵查、原審及本院審理中坦承不諱（見警卷第3 至9 頁
    ，偵卷第15至16頁、第79至81頁，原審卷第49至54頁、第86
    頁、第94至95頁、本院卷67頁），並有高雄市政府警察局前
    鎮分局搜索扣押筆錄、扣押物品目錄表、扣押物品收據、10
    9 年度槍保字第114 號扣押物品清單及照片、109 年度彈保
    字第101 號扣押物品清單及照片、查獲現場照片8 張、扣案
    槍枝照片5 張、內政部警政署刑事警察局109 年11月23日刑
    鑑字第1098006703號鑑定書及照片10張、原審110 年5 月13
    日勘驗筆錄等證據資料附卷可稽（見警卷第31至37頁、第39
    至43頁，偵卷第55至57頁、第65至67頁），且有扣案如附表
    所示之物可佐，足證被告前揭任意性自白與事實相符，堪可
    採信。從而，本案事證明確，被告上開犯行堪以認定，應依
    法論科。
三、論罪：
  ㈠按未經許可寄藏槍枝，其寄藏之繼續，乃行為之繼續，亦即
    一經寄藏槍枝，犯罪即成立，惟其犯罪繼續至寄藏行為終了
    即為警查獲時為止，其前後寄藏之行為，應以一寄藏行為加
    以評價；又寄藏與持有，均係將物置於自己實力支配之下，
    僅寄藏必先有他人之持有行為，而後始為之受寄代藏，故寄
    藏之受人委託代為保管，其保管之本身，亦屬持有，惟此持
    有係寄藏之當然結果，法律上自宜僅就寄藏之行為包括評價
    ，不應另就持有予以論罪。又非法寄藏槍砲彈藥刀械等違禁
    物所侵害者為社會法益，如所寄藏客體之種類相同（如同為
    手槍，或同為子彈者），縱令同種類之客體有數個（如數支
    手槍、數顆子彈），仍為單純一罪，不發生想像競合犯之問
    題；若同時寄藏二不相同種類客體（如同時持有手槍及子彈
    ），則為一行為觸犯數罪名之想像上競合犯。是核被告所為
    ，係犯槍砲彈藥刀械管制條例第7 條第4 項之非法寄藏非制
    式手槍罪、同條例第12條第4 項之非法寄藏子彈罪。再被告
    自109 年2 月至3 月間之某日起至109 年9 月16日為警查獲
    時止，非法寄藏如附表所示非制式槍枝及子彈之行為，屬繼
    續犯性質之實質上一罪關係，故被告如事實欄所示犯行，係
    以一寄藏行為，同時觸犯非法寄藏非制式手槍罪、非法寄藏
    子彈罪等2 罪名，為想像競合犯，應依刑法第55條規定，從
    一重之非法寄藏非制式手槍罪處斷。
  ㈡刑之減輕事由
    按對於未發覺之罪自首而受裁判者，得減輕其刑，刑法第62
    條前段定有明文。且刑法上所謂自首，乃犯人在犯罪未發覺
    前，向該管公務員自行申告犯罪事實而受裁判之謂。所謂「
    發覺」，固非以有偵查犯罪權限之機關或人員確知其人犯罪
    無誤為必要，而於對其發生嫌疑時，即得謂為已發覺，但此
    項對犯人之嫌疑，仍須有確切之根據得合理之可疑者，始足
    當之，若單純主觀上之懷疑，要不得謂已發生嫌疑（最高法
    院108 年度台上字第3146號刑事判決意旨參照）。而經原審
    法院勘驗本件查獲過程之影像後，可見畫面時間14:54:29，
    被告騎乘機車於路口遭警方攔查，員警要求被告打開隨身背
    包並詢問袋內裝有何物，被告打開背包予警方查看（袋內可
    見一瓦楞紙盒），員警伸手欲接過背包，被告隨即收回背包
    轉身逃跑，員警緊追在後並喝令被告停下。畫面時間14:54:
    38，被告自摔倒地，員警隨即上前壓制。畫面時間14:54:44
    ，被告遭員警壓制在地，員警詢問被告背包內有何物，「被
    告自承袋內有槍枝」；畫面正上方，被告隨身背包掉落於人
    行道旁，內裝紙盒部分掉出袋口外露。畫面時間14:55:02，
    另名員警到場，得知背包內有槍枝後走往被告背包旁蹲下查
    看，並通報要求支援。畫面時間14:55:23，經壓制員警詢問
    ，被告供稱袋內槍枝為其所有之非制式改造手槍。畫面時間
    15:01:11，鑑識員警於地上背包內取出一瓦楞紙盒，打開後
    發現手槍1 把，隨後自袋內又取出子彈數發及放置於絨布袋
    之手槍1 把乙情，有原審上開勘驗筆錄可憑（見原審卷第87
    至88頁），由上開勘驗過程，被告當時雖已在警力控制之下
    ，然警方仍無確切之客觀跡證懷疑被告涉犯本案，且附表所
    示非制式槍枝及子彈究非處於員警目視可及之處，警方係因
    被告主動供出並同意配合搜索，方能查扣該等槍彈，是依前
    揭條文及判決意旨，本件應依刑法第62條前段規定減輕其刑
    。然本件被告當時既已為員警所控制，在場警員仍可能在完
    整搜索後查獲本案槍彈，故本件不宜免除其刑或大幅度減輕
    刑度，附此敘明。
  ㈢再按刑法第59條之酌量減輕其刑，必於犯罪之情狀，在客觀
    上足以引起一般同情，認為即予宣告法定最低度刑期，猶嫌
    過重者，始有其適用；如別有法定減輕之事由者，應優先適
    用法定減輕事由減輕其刑後，猶嫌過重時，方得為之。查持
    有槍彈本身即已對社會治安形成潛在危險性，被告為智識能
    力正常之成年人，對此要難諉為不知，且被告前已有非法持
    有槍彈之前科，卻仍故意違背禁誡法令，再為本案犯行，難
    認其犯罪動機係出於何種特殊原因與環境，在客觀上足以引
    起一般人同情，是考量被告犯罪情節、態樣、動機及手段，
    並無情輕法重而顯可憫恕之情事；從而，被告就前揭非法寄
    藏非制式手槍犯行，無從依刑法第59條規定酌減其刑，附此
    敘明。
四、上訴駁回的理由：
  ㈠原審認被告罪證明確，因而適用槍砲彈藥刀械管制條例第7
    條第4 項、第12條第4 項，刑法第11條前段、第55條、第62
    條前段、第42條第3 項前段、第38條第1 項規定，並審酌被
    告無視政府之管制政策而非法寄藏非制式手槍兩把、改造子
    彈數顆，且寄藏期間已有半年，對社會治安及民眾生命財產
    安全均構成潛在威脅，並嚴重危害社會秩序及安寧，所為實
    值非難；復斟酌被告就本案雖能坦承犯行，然其係因駕車違
    反交通規則方意外為警攔查並扣得附表所示之槍彈，且於盤
    查之際尚有離去現場以規避刑責之舉動，係因為警壓制且詢
    問所持物品為何，始向盤查員警坦承犯行並同意搜索，而與
    自始即向警方承認罪行之情形有異；另兼衡被告持有本案槍
    彈期間未被發現有何用以從事其他不法行為之情事；並考量
    其犯罪動機，自陳國中肄業之教育程度，從事紋身業，月收
    入約新臺幣3 萬元，須扶養女兒、父親、祖母之家庭經濟狀
    況等一切情狀（見原審卷第96頁），量處被告有期徒刑4 年
    6 月，併科罰金新臺幣8 萬元，並就併科罰金部分諭知如易
    服勞役，以新臺幣1,000 元為折算1 日之標準。另就沒收部
    分敘明：扣案如附表編號1 、2 所示之非制式手槍、編號3
    所示之子彈，經鑑定結果認均具有殺傷力，且附表編號1 、
    2 所示非制式手槍之彈匣，均可搭配各該槍枝使用，有上開
    鑑定書在卷可按（見偵卷第43至53頁），是前揭扣案物除編
    號3 其中12顆業經試射之子彈外，均屬違禁物，不問屬於被
    告與否，均應依刑法第38條第1 項規定宣告沒收。至編號3
    其中12顆業經試射之子彈，因實施鑑驗試射而已裂解、喪失
    子彈之結構及功能，已非違禁物，毋庸宣告沒收，爰均不為
    沒收之諭知。
  ㈡本院經核原審已敘述其認定被告犯罪事實所憑之證據、理由
    暨沒收的理由，且已審酌刑法第57條所列各款一切情狀，為
    其量刑責任之基礎，其認事用法皆無違誤，量刑亦稱妥適。
    被告上訴意旨略以：本案係因被告坦承背包內裝有槍彈，員
    警始能查獲，倘非被告主動坦承犯行，縱令員警搜索查獲槍
    彈，將因違法搜索導致不具證據能力；被告於案發時因逃逸
    跌倒，即心想藉由向警方自首，以獲得減輕刑度；被告未持
    槍彈另犯他罪，亦未將槍彈轉讓他人，只是單純自首，請警
    方處置槍彈，情節難認重大，原判決量刑實屬過重，應再減
    輕其刑云云，指摘原判決量刑過重。惟按刑之量定，屬為裁
    判之法院得依職權自由裁量之事項，苟其量刑已以行為人之
    責任為基礎，並斟酌刑法第57條各款所列情狀，在法定刑度
    內，酌量科刑，無顯然失當或違反公平、比例及罪刑相當原
    則者，亦無偏執一端，致明顯失出失入情形，自不得指為違
    法。查被告於案發時無故攜帶附表所示之非制式手槍2 支、
    子彈35顆，犯罪情節非輕，原審審酌「被告當時既已為員警
    所控制，在場警員仍可能在完整搜索後查獲本案槍彈，故本
    件不宜免除其刑或大幅度減輕刑度」暨被告上開犯罪情狀、
    犯罪所之危害、犯罪後之態度等一切情狀，依刑法第57條規
    定綜合評價，量處被告有期徒刑4 年6 月，併科罰金新臺幣
    8 萬元，此屬原審量刑職權之行使，既未逾越法定範圍，亦
    無濫用裁量權限之情形。故被告之上訴為無理由，應予駁回
    。
據上論結，應依刑事訴訟法第368 條，判決如主文。
本案經檢察官鄧友婷提起公訴，檢察官李靜文到庭執行職務。
中    華    民    國   110    年    10    月    6     日
                  刑事第六庭    審判長法  官  李政庭
                                      法  官  施柏宏
                                      法  官  蕭權閔
以上正本證明與原本無異。
如不服本判決應於收受本判決後20日內向本院提出上訴書狀，其
未敘述上訴理由者，並得於提起上訴後20日內向本院補提理由書
狀（均須按他造當事人之人數附繕本）「切勿逕送上級法院」。
中    華    民    國   110    年    10    月    6     日
                                      書記官  蔡佳君
　
附錄本判決論罪科刑法條：
槍砲彈藥刀械管制條例第7 條第4項
未經許可，持有、寄藏或意圖販賣而陳列第1 項所列槍砲、彈藥
者，處5 年以上有期徒刑，併科新臺幣1 千萬元以下罰金。
　
槍砲彈藥刀械管制條例第12條第4 項
未經許可，持有、寄藏或意圖販賣而陳列子彈者，處5 年以下有
期徒刑，併科新台幣300 萬元以下罰金。
　
附表：
┌──┬─────┬───┬───────────────────┐
│編號│物品名稱  │數量  │備註                                  │
├──┼─────┼───┼───────────────────┤
│ 1  │非制式手槍│1 支  │①槍枝管制編號：0000000000。          │
│    │（MODEL   │      │②含彈匣1 個。                        │
│    │GUN 915 ）│      │③認係非制式手槍，由仿手槍外型製造之槍│
│    │          │      │  枝，組裝已貫通之金屬槍管而成，擊發功│
│    │          │      │  能正常，可供擊發適用子彈使用，認具殺│
│    │          │      │  傷力。                              │
│    │          │      │【內政部警政署刑事警察局109 年11月23日│
│    │          │      │  刑鑑字第1098006703號鑑定書】        │
├──┼─────┼───┼───────────────────┤
│ 2  │非制式手槍│1 支  │①槍枝管制編號：0000000000。          │
│    │（MODEL   │      │②含彈匣1 個。                        │
│    │GUN 915 ）│      │③認係非制式手槍，由仿手槍外型製造之槍│
│    │          │      │  枝，組裝已貫通之金屬槍管而成，擊發功│
│    │          │      │  能正常，可供擊發適用子彈使用，認具殺│
│    │          │      │  傷力。                              │
│    │          │      │【內政部警政署刑事警察局109 年11月23日│
│    │          │      │  刑鑑字第1098006703號鑑定書】        │
├──┼─────┼───┼───────────────────┤
│ 3  │子彈      │35顆  │認均係非制式子彈，由口徑9mm 制式空包彈│
│    │          │      │組合直徑約8.9mm 金屬彈頭而成，採樣12顆│
│    │          │      │試射，均可擊發，認具殺傷力。          │
│    │          │      │【內政部警政署刑事警察局109 年11月23日│
│    │          │      │  刑鑑字第1098006703號鑑定書】        │
└──┴─────┴───┴───────────────────┘